臺灣嘉義地方法院刑事判決
109年度訴字第656號
公  訴  人  臺灣嘉義地方檢察署檢察官
被      告  陳之駿







指定辯護人  本院約聘辯護人張家慶
上列被告因違反毒品危害防制條例案件，經檢察官提起公訴（10
9年度偵字第6338號、109年度偵字第6624號），本院判決如下：
    主      文
陳之駿犯販賣第三級毒品罪，處有期徒刑參年捌月。
未扣案犯罪所得新臺幣參仟陸佰元沒收之，於全部或一部不能沒
收或不宜執行沒收時，追徵其價額。 
扣案附表所示物品沒收之。
    事實及理由
壹、犯罪事實
    陳之駿明知愷他命（Ｋetamine）係毒品危害防制條例第2條
    第2項第3款所列管之第三級毒品，依法不得販賣，竟基於意
    圖販賣第三級毒品愷他命以營利之犯意，自民國109年6月17
    日開始，以附表所示物品連結至網際網路後，利用微信帳號
    「嘉義大當鋪營業中」刊登「1萬元月息1900、2萬元月息36
    00、三萬元月息5300」等販賣愷他命之文字訊息予不特定人
    知悉。嗣於109年6月19日凌晨3時45分許，蔡○○以其微信帳
    號與陳之駿約定購毒事宜後，即於同日稍後之凌晨4時23分
    許，由陳之駿委請不知情之林○○（涉嫌販賣第三級毒品罪部
    分，業經檢察官為不起訴處分）騎乘車牌號碼000-000號普
    通重型機車，搭載其至位於嘉義市○區○○街000號之麗景汽車
    旅館停車場附近，由陳之駿單獨進入該旅館311號房車庫前
    ，將價值新臺幣（下同）3600元之愷他命1包，以一手交錢
    一手交貨方式販賣予蔡○○而完成交易，再由林○○搭載陳之駿
    離去。
 貳、證據能力
    刑事訴訟法第159條之5規定，被告以外之人於審判外之陳述
    ，雖不符前4條之規定，而經當事人於審判程序同意作為證
    據，法院審酌該言詞陳述或書面陳述作成時之情況，認為適
    當者，亦得為證據。當事人、代理人或辯護人於法院調查證
    據時，知有第159條第1項不得為證據之情形，而未於言詞辯
    論終結前聲明異議者，視為有前項之同意。本判決以下所引
    用之傳聞證據，檢察官、被告陳之駿及其辯護人於審判程序
    中均同意作為證據使用，或知有傳聞證據之情形而未於言詞
    辯論終結前聲明異議，本院審酌該等證據作成時之情況，並
    無違法取證之情形，又與本案有關聯性，認為以之作為證據
    應屬適當，均具有證據能力。
參、認定犯罪事實所憑之證據及理由
一、上揭犯罪事實，業據被告坦承不諱（警卷第4頁至第16頁，
    偵6338卷第7頁至第14頁、第95頁至第97頁，本院卷第163頁
    至第165頁、第195頁至第202頁、第265頁），核與證人蔡○○
    （警卷第37頁至第43頁、偵6338卷第45頁至第47頁）、林○○
    （警卷第26頁至第32頁、偵6338卷第59頁至第62頁）及林李
    秀梅（警卷第44頁至第47頁）證述內容相符，並有指認犯罪
    嫌疑人紀錄表（警卷第35頁至第36頁）、嘉義市政府警察局
    第二分局北門派出所扣押筆錄、扣押物品目錄表、扣押物品
    收據（警卷第51頁至第56頁）車輛詳細資料報表（警卷第64
    頁）、販賣毒品案比對圖及監視器畫面翻拍照片（警卷第65
    頁至第75頁）、嘉義市政府警察局第二分局北門派出所109
    年7月17日偵查報告書（他卷第5頁至第6頁）、職務報告（
    偵6338卷第107頁）、辦理嫌疑人毒品案通聯調查報告表、
    通訊軟體對話紀錄截圖（偵6338卷第109 頁至第115 頁）可
    憑，被告任意性自白與上開證據互核相符，堪以採信。
二、我國查緝販賣毒品，一向執法甚嚴，對於販賣毒品者尤科以
    重度刑責，又販賣毒品既係違法行為，當非可公然為之，亦
    無公定價格，且容易分裝並增減份量，而每次買賣之價量，
    可能隨時依雙方關係深淺、資力、需求量及對行情之認知、
    來源是否充裕、購買者被查獲時供述購買對象之可能風險之
    評估等情形，而異其標準，非可一概而論；販賣之利得，除
    被告坦承犯行或價量俱臻明確外，委難察得實情，販賣之人
    從價差或量差中牟利之方式雖異，其意圖營利之販賣行為則
    同一。兼以毒品通常量微價高，販賣者確有暴利可圖，茍非
    意圖販賣營利，一般人焉有可能甘冒重度刑責而販賣毒品。
    又販賣毒品者，其主觀上須有營利之意圖，且客觀上有販賣
    之行為，即足構成（最高法院104年度台上字第407號判決意
    旨參照）。本案被告與證人蔡○○交易愷他命時收有價金作為
    代價，而愷他命之取得並非容易，則以被告與蔡○○並無親屬
    關係亦無何特殊交情，倘非有利可圖，被告殊無甘冒遭查獲
    之極大風險，平白無故義務性、服務性平價轉讓愷他命
　　之動機，且被告亦自承本次販賣愷他命犯行可獲利300元（
    警卷第13頁、本院卷第273頁），兼衡客觀社會環境及證人
    證述與被告供述等一切因素，足認被告主觀上確有販賣愷他
    命以營利之意圖無訛。
三、綜上所述，本件事證明確，應依法論科。
肆、論罪科刑
一、行為後法律有變更者，適用行為時之法律。但行為後之法律
    有利於行為人者，適用最有利於行為人之法律，刑法第2條
    第1項定有明文。刑法第2條第1項之規定，係規範行為後法
    律變更所生新舊法律比較適用之準據法。所謂行為後法律有
    變更者，包括構成要件之變更而有擴張或限縮，或法定刑度
    之變更。行為後法律有無變更，端視所適用處罰之成罪或科
    刑條件之實質內容，修正前後法律所定要件有無不同而斷。
    新舊法條文之內容有所修正，除其修正係無關乎要件內容之
    不同或處罰之輕重，而僅為文字、文義之修正或原有實務見
    解、法理之明文化，或僅條次之移列等無關有利或不利於行
    為人，非屬該條所指之法律有變更者，可毋庸依該規定為新
    舊法之比較，而應依一般法律適用原則，適用裁判時法外，
    即應適用刑法第2 條第1 項之規定，為「從舊從輕」之比較
    。又法律變更之比較適用原則，於比較時應就罪刑有關之共
    犯、未遂犯、想像競合犯、牽連犯、連續犯、結合犯，以及
    累犯加重、自首減輕暨其他法定加減原因（如身分加減）與
    加減例等一切情形，綜其全部罪刑之結果而為比較，不能割
    裂分別適用有利益之條文（最高法院104年度台上字第2545
    號判決意旨參照）。被告行為後，毒品危害防制條例第4條
    第3項、第17條第2項規定已於109年1月15日修正公布，於10
    9年7月15日施行，毒品危害防制條例第4條第3項原規定「製
    造、運輸、販賣第三級毒品者，處7年以上有期徒刑，得併
    科新臺幣7百萬元以下罰金。」修正後規定「製造、運輸、
    販賣第三級毒品者，處7年以上有期徒刑，得併科新臺幣1千
    萬元以下罰金」，修正後規定顯非較有利於被告；毒品危害
    防制條例第17條第2項原規定「犯第4條至第8條之罪於偵查
    及審判中均自白者，減輕其刑。」修正為「犯第4條至第8條
    之罪於偵查及歷次審判中均自白者，減輕其刑。」修正後偵
    審自白減刑之要件較修正前嚴格，屬於法律變更之情形，且
    修正後規定亦未較有利於被告，綜合全部罪刑之結果比較後
    ，本案自應適用修正前毒品危害防制條例第4條第3項規定處
    斷，且應一體適用修正前毒品危害防制條例第17條第2項之
    規定。
二、核被告所為，係犯修正前毒品危害防制條例第4條第3項之販
    賣第三級毒品罪。被告為販賣而持有愷他命，因無證據證明
    純質淨重逾20公克（修正前毒品危害防制條例第11條第5 項
    ）而應受刑事處罰之情形，自無販賣之高度行為吸收持有之
    低度行為之問題。被告利用不知情之林○○遂行其犯行，為間
    接正犯。
三、被告於偵查中及本院審理時均自白犯罪，應依修正前毒品危
    害防制條例第17條第2 項規定減輕其刑。至被告雖供稱本案
    毒品來源為「李政輝」，惟李政輝經發動偵查後因罪嫌不足
    ，業經臺灣嘉義地方檢察署檢察官以109年度偵字第6566號
    為不起訴處分(本院卷第187頁)，則偵查機關既未能查獲被
    告所舉發之毒品來源，自與毒品危害防制條例第17條第1項
    之減刑規定不合，併此敘明。
四、至辯護人雖聲請就予以適用刑法第59條減輕其刑等語（本院
    卷第274頁），惟刑法第59條減輕其刑之規定，必須犯罪另
    有其特殊之原因與環境等，在客觀上足以引起一般同情，認
    為即予宣告法定最低刑期，猶嫌過重者，始有其適用。此所
    謂法定最低度刑，固包括法定最低本刑；惟遇有其他法定減
    輕之事由者，則應係指適用其他法定減輕事由減輕其刑後之
    最低度刑而言。倘被告別有法定減輕事由者，應先適用法定
    減輕事由減輕其刑後，猶認其犯罪之情狀顯可憫恕，即使科
    以該減輕後之最低度刑仍嫌過重者，始得適用刑法第59條規
    定酌量減輕其刑，此觀同法第60條「依法律加重或減輕者，
    仍得依前條之規定酌量減輕其刑。」意旨自明（最高法院10
    5年度台上字第854號判決意旨參照）。又適用刑法第59條酌
    量減輕其刑時，並不排除同法第57條所列舉10款事由之審酌
    （最高法院70年度第6 次刑事庭會議決議參照）。本院酌以
    刑法第57條各款所列事項以及其他一切與犯罪有關之情狀後
    ，認被告販賣愷他命予購毒者施用，殘害國民身心健康至鉅
    ，嚴重破壞社會秩序，惡性難謂輕微，且被告於偵審中自白
    ，已依修正前毒品危害防制條例第17條第2項規定減輕其刑
    ，其最低法定刑度為有期徒刑3年6月，法定刑度已經大幅降
    低，被告漠視法紀、助長毒品流通，影響社會秩序重大，其
    犯罪情節並無特殊之原因與環境而有何情堪憫恕之處，辯護
    人所請實無理由。　　
五、爰審酌被告販賣愷他命與他人施用而助長毒品流通，致生危
    害於社會及他人身體健康，甚至造成生命危險之生理成癮性
    及心理依賴性，嚴重影響社會治安、戕害國民身心健康甚深
    ，應予嚴正非難，然念及被告犯後始終坦承犯行，兼衡被告
    本案交易毒品數量及所得利益情形，及其自陳高中肄業之智
    識程度，未婚、無子女，擔任過粗工、飲料店員工及便利商
    店員工，受羈押前與朋友同住，家境勉持等一切情狀，量處
    如主文所示之刑。
六、沒收部分：
  ㈠被告本案販賣愷他命之犯罪所得3600元，應依刑法第38條之1
    第1項前段宣告沒收之，因未扣案，併依同條第3項之規定，
    於全部或一部不能沒收或不宜執行沒收時，追徵其價額。
  ㈡扣案附表所示物品供被告用於聯絡販賣愷他命所用之物，依
    毒品危害防制條例第19條第1項之規定，不問屬於犯罪行為
    人與否，宣告沒收之。　
據上論斷，應依刑事訴訟法第299條第1項前段(依刑事判決精簡
原則，僅記載程序法條)，判決如主文。
本案經檢察官吳心嵐提起公訴，檢察官楊麒嘉到庭執行職務。
中    華    民    國   110    年   5     月    18    日
                  刑事第八庭審判長法  官  謝其達
　　　　　　　　　　　　　　　　　法  官  鄭諺霓
　　　　　　　　　　　　　　　　　法  官  盧伯璋 　
以上正本證明與原本無異。
如不服本判決應於收受判決後20日內向本院提出上訴書狀，並應敘述具體理由；其未敘述上訴理由者，應於上訴期間屆滿後20日內向本院補提理由書（均須按他造當事人之人數附繕本）「切勿逕送上級法院」。　　　　　　　　　　　　
中　　華　　民　　國　　110 　年　　5 　　月　　18　　日
                                  書記官  曹瓊文
附錄本案論罪科刑法條
修正前毒品危害防制條例第4條第3項
製造、運輸、販賣第三級毒品者，處7年以上有期徒刑，得併科
新臺幣7百萬元以下罰金。
附表：扣案物
名稱 數量 扣押物品清單字號 備註 電子產品 1具 109年度保管檢字第722號（本院卷第11頁） 蘋果廠牌行動電話 (含晶片卡1張)